臺灣板橋地方法院民事裁定　九十一年度聲再字第三號
　　聲　請　人　甲○○
　　送達代收人　乙○○
　　相　對　人　丙○○
右當事人間請求清償債務事件，聲請人對於本院民國九十年一月十六日確定之支付命
令聲請再審，本院裁定如左：
    主      文
聲請駁回。
聲請程序費用由聲請人負擔。
    理      由
一、本件聲請人聲請再審主張：緣相對人前因與聲請人簽訂債務清償協議書，並持有
    聲請人簽發之支票六紙，乃向鈞院聲請核發支付命令，命聲請人依前開協議書給
    付相對人新台幣（下同）七百萬元，聲請人因未收到該支付命令，而未於二十日
    內聲明異議，鈞院遂核發確定證明書。惟查前開支付命令送達地址台北縣中和市
    ○○路一五一巷二弄二十四之二號，雖為聲請人當時戶籍地所在，惟聲請人因工
    作關係實際上並未居住於上址，而前開支付命令之收受人劉茂明並非聲請人本人
    或同居人、受僱人，並無代為收受送達之權限，故鈞院前揭支付命令之送達實不
    合於民事訴訟法第一百三十七條第一項補充送達之要件，不生合法送達之效力，
    聲請人自得依民事訴訟法第四百九十六條第一項第五款、第六款之規定聲請再審
    等語。
二、按當事人於訴訟未經合法代理者，及當事人知他造之住居所，指為所在不明而與
    涉訟者，得以再審之訴對於確定之終局判決聲明不服，民事訴訟法第四百九十六
    條第一項第五款、第六款固分別定有明文，依同法第五百零七條之規定，並於支
    付命令事件準用之。惟按：
（一）所謂當事人代理不合法者，乃指訴訟代理人無代理權等而言（最高法院十九年
      再字第一九號判例意旨參照）。本件聲請人主張支付命令之代收人劉茂明未經
      合法代理等語，聲請對本院九十年度促字第二一四九號支付命令事件聲請再審
      ，然查訴外人劉茂明並非聲請人於該支付命令事件中之訴訟代理人，亦非聲請
      人之送達代收人，僅係基於民事訴訟法第一百三十七條第一項之規定，以聲請
      人同居人之身分代為收受支付命令，縱該收受人實際上並無代收送達之權限，
      亦與民事訴訟法第四百九十六條第一項第五款所謂當事人未經合法代理之情形
      有間，尚不得以該款事由聲請再審。
（二）提起再審之訴，應依民事訴訟法第五百零一條第一項第四款表明再審理由，及
      關於再審理由並遵守不變期間之證據，此為必須具備之程式。所謂表明再審理
      由，必須指明確定判決有如何合於法定再審事由之具體情事始為相當，倘僅泛
      言有何條款之再審事由，而無具體情事者，仍難謂已合法表明再審事由。既未
      合法表明再審事由，即為無再審之事由，性質上毋庸命其補正（最高法院六十
      一年臺再字第一三七號判例參照）。本件聲請人於再審聲請狀中僅泛稱有民事
      訴訟法第四百九十六條第一項第六款當事人知他造之住居所，指為所在不明而
      與涉訟之再審事由，惟並未表明其具體情事，揆諸首開判例意旨，應認聲請人
      並未合法表明再審事由，即為無此款之再審事由。
三、末按再審之訴，必對於確定判決始得提起，若其判決並未確定，或雖經判決而不
    能發生判決之效力，則其提起再審，即不得謂為合法（最高法院十八年上字第二
    八七一號判例參照）。經查聲請人既主張：前開支付命令送達處所，雖為聲請人
    當時戶籍地所在，惟實際上並非聲請人之住居所，而該支付命令之收受人劉茂明
    亦非聲請人本人或同居人、受僱人，故該支付命令未經合法送達而未確定，自應
    於不變期間內聲明異議，亦無聲請再審之問題。況聲請人主張支付命令未合法送
    達乃涉執行名義之有無，執行法院有審查權，如債權人以未經合法送達之支付命
    令就債務人之財產聲請強制執行，債務人自得依強制執行法第十二條之規定聲明
    異議，從而聲請人以支付命令未確定為由而聲請再審，亦屬無據。
四、本件聲請人聲請再審之理由，核與上述之規定不合，自屬不應准許。
五、依民事訴訟法第五百零七條、第五百零二條第一項、第九十五條、第七十八條，
    裁定如主文。
中　　　華　　　民　　　國　　九十一　　年　　　八　　　月　　二十九　　日
                                        臺灣板橋地方法院民事第二庭
~B審判長法      官  陳忠行
~B      法      官  林海祥
~B      法      官  廖怡貞
右為正本係照原本作成
如對本裁定抗告須於裁定送達後十日內向本院提出抗告狀，並應繳納抗告費新台幣四
十五元。
中　　　華　　　民　　　國　　九十一　　年　　　八　　　月　　二十九　　日
~B法院書記官　郭南宏
